臺灣嘉義地方法院刑事判決
111年度金訴字第94號
公  訴  人  臺灣嘉義地方檢察署檢察官
被      告  林崇任



上列被告因加重詐欺等案件，經檢察官提起公訴（111年度偵字
第2951號），被告於準備程序中，就被訴事實為有罪之陳述，經
受命法官告知簡式審判程序之旨，並聽取公訴人、被告之意見後
，本院合議庭裁定由受命法官獨任進行簡式審判程序，判決如下
：
    主  文
林崇任犯三人以上共同冒用公務員名義詐欺取財罪，處有期徒刑
壹年貳月。
未扣案之犯罪所得新臺幣參仟元沒收，於全部或一部不能沒收或
不宜執行沒收時，追徵其價額。
    犯罪事實及理由
一、犯罪事實：
　　林崇任於民國109年12月某日，經張勝傑（綽號「小粽」）
    介紹，而加入真實身分不詳、綽號各為「哈哈」、「尖鋼」
    之人與張勝傑共同組成之3人以上、以實施詐術為手段，具
    有持續性、牟利性之有結構性詐欺集團（無證據證明本案涉
    案之詐欺集團成員有未滿18歲之人，林崇任所涉參與犯罪組
    織部分，由臺灣高雄地方法院另案以110年度訴字第332號判
    決有罪確定）。其擔任車手，負責依車手頭「尖鋼」、「哈
    哈」等人之指示至指定地點收取被害人交付之現金或金融帳
    戶存摺、提款卡，並持提款卡提款，再將所得贓款繳回車手
    頭，藉此方式獲取報酬。其與「尖鋼」及同集團之其他身分
    不詳成員共同意圖為自己不法所有，基於3人以上共同冒用
    公務員名義詐欺取財、以不正方法由自動付款設備取得他人
    財物及意圖掩飾、隱匿而移轉特定犯罪所得去向之犯意聯絡
    ，先由前述詐欺集團成員，於民國於109年12月26日12時30
    分許，先後假冒為中華電信人員、臺北市警局士林分局「陳
    文正」隊長，致電甲○○，向其佯稱：其名下電信門號積欠電
    話費，且涉嫌洗錢案件，需提出金融帳戶存摺、提款卡及密
    碼始能證明未參與犯罪等語，致甲○○陷於錯誤，依指示於同
    日15時30分許，將其所有如附表所示帳戶之存摺、提款卡及
    提款卡密碼裝袋後放在其住處（地址：嘉義縣○○鄉○○路000
    巷0號）前白色桶子上。林崇任隨即依上手指示前往將前述
    帳戶資料取走，並接續於附表所示之時間、地點，持附表所
    示帳戶提款卡，插入自動櫃員機（下稱ATM），並輸入提款
    密碼，致該ATM之辨識系統陷於錯誤，誤認林崇任為有權持
    用該提款卡之人，而以此不正方法提領如附表各編號所示之
    款項。其提款得手後，將所得贓款上繳「尖鋼」，以此將現
    金輾轉交付其他成員之方式，隱匿上述詐欺犯罪所得之去向
    ，而製造金流斷點。林崇任亦因此自「尖鋼」取得報酬新臺
    幣（下同）3000元。
　二、證據名稱：
  ㈠被告林崇任於警詢、偵訊及本院審理中之自白。
  ㈡證人即告訴人甲○○、證人黃文勇、張順智於警詢時之證述。
  ㈢甲○○郵局帳戶交易明細、甲○○京城銀行帳戶客戶存提紀錄單
    各1份；甲○○所用手機之通話紀錄畫面照片2張；109年12月2
    6日監視器錄影畫面截圖15張。
三、應適用之法條及罪數之說明：
　㈠本案除被告外，尚有車手頭「尖鋼」及負責撥打電話對告訴
    人施用詐術之「電話手」，足認本案至少有三人以上共同對
    告訴人實行詐騙。審酌現今詐欺集團之犯罪型態，多係需由
    多人縝密分工方能完成之集團性犯罪，且被告於警詢中已坦
    承明知自身係經由詐欺集團之車手引介而加入本案詐欺集團
    ，在其擔任車手期間共有4名車手頭等情（見警卷第2頁反面
    ），則被告對於其所參與之詐欺取財犯行，至少有三人以上
    共同為之乙節自應有所認識。
　㈡刑法第339條之2第1項之以不正方法由自動付款設備取得他人
    之物罪，其所謂「不正方法」，係泛指一切不正當之方法而
    言，並不以施用詐術為限，例如以強暴、脅迫、詐欺、竊盜
    或侵占等方式取得他人之提款卡及密碼，再冒充本人由自動
    提款設備取得他人之物或以偽造他人之提款卡由自動付款設
    備取得他人之物等，均屬之（最高法院94年度台上字第4023
    號判決參照）。告訴人係遭本案詐欺集團成員詐騙而交付前
    開帳戶提款卡，被告未得告訴人同意，即持該提款卡提領附
    表所示之款項，所為顯係違反告訴人之意思，冒充告訴人本
    人持卡提款，自屬刑法第339之2第1項所謂「不正方法」無
    疑。
  ㈢洗錢防制法業於105年12月28日修正公布，並於106年6月28日
    生效施行（下稱新法）。修正前該法（下稱舊法）第1條揭
    櫫之立法目的為「防制洗錢，追查重大犯罪」，而本次修法
    後修正為「為防制洗錢，打擊犯罪，健全防制洗錢體系，穩
    定金融秩序，促進金流之透明，強化國際合作」，其立法目
    的及保護法益，已自單純國家對重大（特定）犯罪之追訴及
    處罰，擴增至防制洗錢體系之健全、金融秩序之穩定及透明
    金流軌跡之建置。至於洗錢犯罪本質在於影響合法資本市場
    並阻撓偵查，且洗錢之行為包含處置（即將犯罪所得直接予
    以處理）、多層化（即為使偵查機關難以追查金流狀況，以
    迂迴層轉、化整為零之多層化包裝方式，掩飾或隱匿特定犯
    罪所得）及整合（即收受、持有或使用他人犯罪所得，使該
    犯罪所得披上合法之外衣，回歸正常金融體系）等各階段行
    為，其模式不祗一端，故為澈底打擊洗錢犯罪，新法乃參照
    相關國際標準建議及公約之洗錢行為定義，將洗錢行為之處
    置、多層化及整合等各階段，全部納為洗錢行為，而於新法
    第2條規定：「本法所稱洗錢，指下列行為：一、意圖掩飾
    或隱匿特定犯罪所得來源，或使他人逃避刑事追訴，而移轉
    或變更特定犯罪所得。二、掩飾或隱匿特定犯罪所得之本質
    、來源、去向、所在、所有權、處分權或其他權益者。三、
    收受、持有或使用他人之特定犯罪所得。」以求與國際規範
    接軌。從而，行為人對於特定犯罪所得，基於洗錢之犯意，
    參與整體洗錢過程中任一環節之處置、分層化或整合行為，
    致生新法所保護法益之危險者，即應屬新法所欲禁絕之洗錢
    行為，至該行為是否已使特定犯罪所得轉換成合法來源之財
    產，則非所問。而上開第1款之洗錢行為，祗以有掩飾或隱
    匿特定犯罪所得來源之意圖，與「移轉」或「變更」特定犯
    罪所得之行為，即為已足，不以有掩飾或隱匿特定犯罪所得
    來源之行為為必要。所稱「移轉特定犯罪所得」，係指將刑
    事不法所得移轉予他人，以達成隱匿效果而言；所謂「變更
    特定犯罪所得」，乃指將刑事不法所得之原有法律或事實上
    存在狀態予以變更而達成隱匿效果。至所意圖隱匿者究為自
    己、共同正犯或他人之特定犯罪所得來源，皆非所問。又上
    述第2款之洗錢類型，固多以迂迴曲折之方式輾轉為之，但
    不以透過多層之交易活動為限，且掩飾或隱匿之管道是否為
    共同正犯或其他第三人，亦可不問。因而過往實務見解認為
    ，行為人對犯特定犯罪所得之財物或利益作直接使用或消費
    之處分行為，或僅將自己犯罪所得財物交予其他共同正犯，
    祗屬犯罪後處分或移轉贓物之行為，非本條例所規範之洗錢
    行為，已與新法所規定之洗錢態樣有所扞格。蓋行為人如意
    圖掩飾或隱匿特定犯罪所得來源，而將特定犯罪所得直接消
    費處分，或移轉交予其他共同正犯予以隱匿，甚或交由共同
    正犯以虛假交易外觀掩飾不法金流移動，依新法規定，皆已
    侵害新法之保護法益，係屬新法第2條第1或2款之洗錢行為
    ，尚難單純以不罰之犯罪後處分贓物行為視之（最高法院10
    8年度台上字第3993號、109年度台上字第1092號判決意旨參
    照）。被告提領詐欺贓款後，將之轉交真實身分不詳之共同
    正犯「尖鋼」予以隱匿，此舉自屬洗錢防制法第2條第2款之
    洗錢行為。
　㈣核被告所為，係犯刑法第339條之4第1項第1款、第2款之三人
    以上共同冒用公務員名義詐欺取財罪、刑法第339條之2第1
    項之非法由自動付款設備取財罪、洗錢防制法第14條第1項
    之一般洗錢罪。
　㈤被告、「尖鋼」及所屬詐欺集團中負責對告訴人施用詐術之
    不詳成員間，就上開犯行具有犯意聯絡及行為分擔，應論以
    共同正犯。
　㈥被告取得附表所示帳戶提款卡後，多次提領得款，復將贓款
    轉交上手之行為，均係本於同一犯罪動機，在密切接近之時
    空下實施，並侵害同一被害人之財產法益，難以分割評價為
    數行為，應合為包括之一行為予以評價，較為合理，僅論以
    接續犯之一罪。其以一行為同時觸犯三人以上共同冒用公務
    員名義詐欺取財罪、非法由自動付款設備取財罪、一般洗錢
    罪，為想像競合犯，應依刑法第55條前段規定，從一重之三
    人以上共同冒用公務員名義詐欺取財罪處斷。
　㈦洗錢防制法第16條第2項規定：「犯前2條之罪，在偵查或審
    判中自白者，減輕其刑」。被告於偵查及本院審理中均自白
    洗錢犯行，業如前述，原應依此規定減輕其刑；惟因洗錢罪
    並非本案想像競合犯數罪從一重處斷之重罪，僅係輕罪，此
    輕罪中最輕本刑又無較重於重罪之最輕本刑，而無以輕罪最
    輕本刑形成處斷刑之封鎖作用（刑法第55條但書參照），無
    從依輕罪減刑規定為減輕法定本刑之處斷，然此輕罪得減刑
    部分，仍依刑法57條或第59條為科刑審酌（最高法院109年
    度台上字第3936號判決意旨參照）。
四、爰以行為人之責任為基礎，審酌被告正值青壯，卻不思循正
    當管道獲取所需，竟為求快速獲取不法利益而參與本案詐欺
    集團並擔任車手，負責持詐騙所得之提款卡提領贓款，再輾
    轉將犯罪所得交付不詳之詐欺集團成員，致告訴人遭騙之財
    物流向不明，受有財產損害，而犯罪偵查機關亦難以追查被
    告所經手之所有詐欺犯罪所得之去向，所為實屬不該。再考
    量被告所參與之犯罪層級較低，僅單純依主要核心詐欺集團
    成員指示取款，較之主要核心詐欺集團成員，其惡性較為輕
    微，且其始終坦承犯行之犯後態度（其洗錢犯行核與洗錢防
    制法第16條第2項自白減刑之規定相符）。兼衡被告本案經
    手詐得之贓款數額共計19萬3000元，所獲報酬共計3000元（
    詳後述），暨被告於審理中自述之教育程度、生活、經濟、
    家庭狀況（見本院卷第64頁）等一切情狀，量處如主文所示
    之刑。
五、被告因本案行為共取得報酬3000元等情，已據被告於審理中
    供述明確（見本院卷第63頁），故此等報酬即屬被告本案犯
    罪所得，且未經扣案，亦無刑法第38條之2第2項得不宣告沒
    收之事由，應依刑法第38條之1第1項前段、第3項規定，予
    以宣告沒收，並諭知於全部或一部不能沒收或不宜執行沒收
    時，追徵其價額。
據上論斷，應依刑事訴訟法第273條之1第1項、第299條第1項前
段、第310條之2、第454條第1項（依刑事判決精簡原則僅記載程
序法），判決如主文。
本案經檢察官李昕諭提起公訴，檢察官廖俊豪到庭執行職務。
中　　華　　民　　國　　111 　年　　6 　　月　　8 　　日
                  刑事第五庭  法  官  陳盈螢 
以上正本證明與原本無異。
如不服本判決應於收受判決後20日內向本院提出上訴書狀，並應
敘述具體理由；其未敘述上訴理由者，應於上訴期間屆滿後20日
內向本院補提理由書（均須按他造當事人之人數附繕本）「切勿
逕送上級法院」。告訴人或被害人如對於本判決不服者，應具備
理由請求檢察官上訴，其上訴期間之計算係以檢察官收受判決正
本之日期為準。
中　　華　　民　　國　　111 　年　　6 　　月　　8 　　日
                              書記官  陳孟瑜
附錄本案論罪科刑法條：
中華民國刑法第339條之4、第339條之2、洗錢防制法第14條
刑法第339條之4
犯第三百三十九條詐欺罪而有下列情形之一者，處一年以上七年
以下有期徒刑，得併科一百萬元以下罰金：
一、冒用政府機關或公務員名義犯之。
二、三人以上共同犯之。
三、以廣播電視、電子通訊、網際網路或其他媒體等傳播工具，
    對公眾散布而犯之。
前項之未遂犯罰之。
刑法第339條之2
意圖為自己或第三人不法之所有，以不正方法由自動付款設備取
得他人之物者，處三年以下有期徒刑、拘役或三十萬元以下罰金
。
以前項方法得財產上不法之利益或使第三人得之者，亦同。
前二項之未遂犯罰之。
洗錢防制法第14條
有第二條各款所列洗錢行為者，處七年以下有期徒刑，併科新臺
幣五百萬元以下罰金。
前項之未遂犯罰之。
前二項情形，不得科以超過其特定犯罪所定最重本刑之刑。
附表
編號 提款帳戶 提款時間 提款地點 提款金額(單位：新臺幣〔元〕) 1　 甲○○之京城商業銀行水上分行（帳號：000000000000） 109年12月26日15時50分 嘉義縣○○鄉○○路000巷0號附近之提款機 2萬 2　  109年12月26日15時51分  2萬 3　  109年12月26日15時52分  2萬 4　  109年12月26日15時53分  2萬 5　  109年12月26日15時54分  2萬 6　  109年12月26日15時54分  2萬 7　  109年12月26日15時55分  2萬 8　  109年12月26日15時59分  5000 9　 甲○○水上郵局（局號：0000000、帳號：0000000 ） 109年12月26日16時4分  2萬      10　  109年12月26日16時5分  2萬   11  109年12月26日16時5分 8000 合計：19萬3000元